臺灣板橋地方法院民事判決　　　　　　　　　　　　　九十二年度簡上字第九三號
　　上　訴　人　乙○○即許金.
　　訴訟代理人　王惠光律師
　　複　代理人　丙○○
　　被上訴人　　丁○○
　　訴訟代理人　甲○○
右當事人間請求確認本票債權不存在事件，上訴人對於中華民國九十二年二月二十七
日本院板橋簡易庭九十一年度板簡字第一五六二號第一審判決提起上訴，於民國九十
三年二月十一日言詞辯論終結，本院判決如左：
    主      文
上訴駁回。
第二審訴訟費用由上訴人負擔。
    事實及理由
一、上訴人主張：
  (一)系爭本票係作為工程款之擔保，而雙方之債權債務之關係係因謙億室內設計有限
    公司與長記傢俱裝潢有限公司簽訂有關遠東百貨臺南成功店之室內裝潢工程合約
    而來。而該合約之簽約日為民國八十五年十二月二日，結算至八十七年一月二十
    三日，餘額已經剩下新臺幣（下同）貳佰貳拾柒萬元，到了八十七年五月四日被
    上訴人丁○○又收受了貳拾伍萬元整。之後上訴人在交付本件系爭保證票之同時
    （八十八年四月間），又以自環亞公司所取得之二張支票支付給被上訴人丁○○
    ，該二張環亞公司的票載發票日各為八十九年四月十九日及八十九年四月二十六
    日，金額各為捌拾伍萬元整，合計共壹佰柒拾萬元整，均已兌現。既然在八十七
    年初，上訴人、被上訴人之債權關係只剩下貳佰貳拾伍萬元整，其後又由被上訴
    人親自簽收及兌現之金額已經將近貳佰萬元（八十七年五月親收之貳拾伍萬元，
    及八十九年四月兌現之環亞公司支票壹佰柒拾萬元），則上訴人、被上訴人間不
    可能還有本件系爭壹佰玖拾萬元整之本票債權。
  (二)被上訴人雖提出上訴人書立之切結書為證，但按本件雙方之債權債務，結算至八
    十七年一月二十三日止，餘額已剩下貳佰貳拾柒萬元，怎麼可能到了八十八年四
　　月七日又忽然增加到參佰陸拾萬元，可見該切結書是在不自由之狀態下所為。如
　　果在八十七年一月二十三日已經剩下貳佰貳拾柒萬元整，又怎麼會增加到參佰多
　　萬元？其原因關係如何？請被上訴人舉證，如果沒有原因關係，可見該切結書是
　　在上訴人不自由之狀態下所為。當天被上訴人帶了五、六個幫忙討債的人脅迫上
　　訴人，上訴人才簽切結書及本票。
  (三)當初上訴人乙○○係將該系爭壹佰陸拾伍萬元之支票交給訴外人張漢聰，由張漢
    聰代丁○○收取，張漢聰是因為丁○○積欠他款項，因此才代收此支票取償。如
    果許竣偉在該支票之退補動作中，沒有給張漢聰相對之報償，則張漢聰應該會以
    支票未獲付款而對丁○○追償，可是張漢聰並未對丁○○追償。更可見該張支票
    在退補程序中已經與張漢聰完成交易並補償張漢聰，因此丁○○才不必再交一筆
    壹佰陸拾伍萬元給張漢聰。如果本案丁○○還能對許竣偉追償壹佰陸拾伍萬元的
    話，則一方面被上訴人丁○○對張漢聰壹佰陸拾伍萬元債務已經抵償，一方面又
    可以向許竣偉追償壹佰陸拾伍萬元債務，則丁○○豈不雙重獲利。
  (四)原審判決也肯認兩造結算至八十七年一月二十三日止只剩下貳佰貳拾柒萬元未清
    償，不過原審卻認為上訴人八十六年一月二十一日給付被上訴人之客票一張，即
    付款銀行為臺新國際商業銀行，支票號碼HS0000000號、發票人張鈺琪、票面金
    額壹佰陸拾伍萬壹仟貳佰參拾捌元，經提示後遭退票，因而認為加上該退票金額
    ，上訴人尚積欠被上訴人參佰玖拾貳萬元。不過上述台新銀行之支票提示後雖遭
    退票，但上訴人已辦理退補，因此該支票並不是退票未給付，而是以退補方式清
    償，原審對於此情節並未查明，即因而為上訴人敗訴之判決，實難令上訴人甘服
    。
  (五)被上訴人也承認並主張上訴人積欠者只要系爭壹佰陸拾伍萬元之退票款，則上訴
    人與被上訴人雙方爭執者也只是該壹佰陸拾伍萬元，但原審卻為上訴人壹佰玖拾
    萬元全部敗訴之判決，其判決自有可議之處。原判決認定不當，應予廢棄改判。
二、被上訴人抗辯：
    上訴人所稱該工程款已經完全付清云云，並未提出任何證據證明已還清，請上訴
    人舉證。又兩造債權債務結算至八十七年一月二十三日，餘額剩下二百二十七萬
    元，惟上訴人於八十六年一月二十一日所付給被上訴人之客票乙張，即付款銀行
    為台新國際商業銀行，支票號碼ＨＳ0000000號、發票人張鈺琪、票面金
    額一百六十五萬一千二百三十八元，經提示後遭受退票，因此加上該退票金額，
    上訴人尚欠被上訴人三百九十二萬一千二百三十八元，上訴人在八十七年五月四
    日支付二十五萬元，餘額三百六十七萬一千二百三十八元，經兩造溝通將尾數去
    掉為三百六十萬元無誤，而上訴人又給付環亞支票二紙，合計一百七十萬元，餘
    額尚欠一百九十萬元，故經兩造於八十八年四月七日會算後，上訴人簽下切結書
    載明上訴人尚積欠被上訴人一百九十萬元，並由上訴人開立系爭本票予被上訴人
    ，是系爭本票債權仍存在。
三、本院之判斷：
  (一)兩造債權債務結算至八十七年一月二十三日，餘額剩下二百二十七萬元之事實，
    有上訴人所提出之工程款批示單一份附卷可稽，復為兩造所不爭執，自堪信為真
    實。
  (二)上訴人於八十六年一月二十一日所付給被上訴人之客票乙張，即付款銀行為臺新
    國際商業銀行，支票號碼ＨＳ0000000號、發票人張鈺琪、票面金額一百
    六十五萬一千二百三十八元，係由訴外人張漢聰代被上訴人收受並提示後遭受退
    票，由張漢聰於退票後將上開客票返還上訴人，並未換票，亦未另外向上訴人領
    現金等情，有臺新國際商業銀行九十二年八月一日函一份附卷可稽，復經證人張
    漢聰到庭結證屬實。上訴人雖主張：上開客票提示後雖遭退票，但上訴人已辦理
    退補，因此該支票並不是退票未給付，而是以退補方式清償云云。惟查，發票人
    張鈺琪，帳號：00000000000000，支票號碼：00000000
    00號，該帳戶於八十六年三月十八日及八十六年三月二十六日之歷史交易明細
    ，交易金額各為二百元、一百五十元，其交易說明「Ｈ」係為「轉帳」之意，該
    二筆交易金額係由支票存款帳戶提領轉入該張支票（票號：0000000）之
    退票違約金及註銷退票紀錄手續費之事實，業經上訴人聲請本院向臺新國際商業
    銀行函查屬實，有該銀行九十二年九月十八日函一份附卷可稽，且為兩造所不爭
    執，自堪信為真實。矧上開客票雖因張漢聰於退票後將上開客票（原本）返還上
    訴人，使得上訴人得據以向銀行辦理退補手續，惟就上訴人是否業已清償上開客
    票之面額一百六十五萬一千二百三十八元一節，在被上訴人否認受償及證人張漢
    聰證稱「於退票後將上開客票返還上訴人，並未換票，亦未另外向上訴人領現金
    」等語之情形下，仍應由上訴人依法負舉證責任，本件上訴人並未提出證據證明
    有交付被上訴人或證人張漢聰上開客票之面額一百六十五萬一千二百三十八元，
    是上訴人此部分之主張，即無足採。
  (三)本件兩造債權債務結算至八十七年一月二十三日，餘額雖剩下二百二十七萬元，
    但上訴人之前所付給被上訴人之客票乙張，係遭退票，而尚未清償等情，其證據
    均業如前述，是此二筆金額合計為三百九十二萬一千二百三十八元，即應為上訴
    人積欠被上訴人之債務額。再者，該筆債務額其後扣除上訴人於八十七年五月四
    日給付被上訴人之二十五萬元，餘額為三百六十七萬一千二百三十八元，經兩造
    溝通將尾數去掉為三百六十萬元；其後上訴人又給付被上訴人環亞支票二張，金
    額計一百七十萬元，扣除後，上訴人應尚欠一百九十萬元，經兩造於八十八年四
    月七日會算後，上訴人簽下切結書載明上訴人尚積欠被上訴人一百九十萬元，並
    由上訴人開立系爭本票予被上訴人等情，業據被上訴人提出一百六十五萬一千二
    百三十八元之工程款簽收單、切結書及本票各一份為證，足認上訴人尚積欠被上
    訴人一百九十萬元。上訴人主張該工程款均已付清云云，既為被上訴人所否認，
    上訴人復未能舉證以實其說，自不足採信。
  (四)上訴人就其有簽發切結書及系爭壹佰玖拾萬元之本票等情既自認屬實，並有該切
    結書及系爭本票各一份附卷可稽，自應信為真實。本件上訴人雖主張「該切結書
    是上訴人在不自由之狀態下所為。當天被上訴人帶了五、六個幫忙討債的人脅迫
    上訴人，上訴人才簽切結書及本票」云云。惟經被上訴人否認在卷，上訴人復未
    能舉證以實其說，亦不足採。更退一步言之，縱認「該切結書及系爭本票是上訴
    人被脅迫始簽立」屬實，惟按前條之撤銷，應於發見詐欺或脅迫終止後，一年內
    為之，民法第九十三條前段定有明文。本件上訴人雖主張其簽下該切結書係遭脅
    迫，並於九十一年八月三十日庭期當庭撤銷該意思表示云云。惟因上訴人撤銷該
    被脅迫所為之意思表示，已逾一年之除斥期間。是上訴人此部分之主張，亦無理
    由。
四、綜上所陳，上訴人就其主張系爭本票之債權不存在云云，既均未能舉證以實其說
    ，即無理由，不應准許。原審據此認定，駁回上訴人之請求，於法並無不合，上
    訴意旨指摘原判決不當，求予廢棄改判，為無理由，應予駁回。
五、本件事證已臻明確，兩造其餘攻擊、防禦方法及舉證，經本院審酌後，認其對於
　　判決結果均無影響，爰不一一論述，附予明。
六、據上論結，本件上訴為無理由，依民事訴訟法第四百三十六條之一第三項、第四
    百四十九條第一項、第七十八條，判決如主文。
中　　　華　　　民　　　國　　九十三　　年　　 二　　　 月　　二十五　　日
                                  臺灣板橋地方法院民事第一庭
~B審判長法官  許瑞東
~B法      官  陳翠琪
~B法    　官　楊千儀
右正本證明與原本無異。
如對本判決上訴，須於判決送達後二十日內向本院提出上訴狀，同時表明上訴理由；
如已於本判決宣示後送達前提起上訴者，應於判決送達後十日內補具上訴理由（均須
按他造當事人之人數附繕本）。上訴時應提出委任律師或具有律師資格之人之委任狀
；委任有律師資格者，另應附具律師資格證書及釋明委任人與受任人有民事訴訟法第
四百六十六條之一第一項但書或第二項（詳附註）所定關係之釋明文書影本。
中　　　華　　　民　　　國　　九十三　　年　　 二　　　 月　　二十五　　日
~B書記官　陳淑芳
附註：
民事訴訟法第四百六十六條之一（第一項、第二項）
對於第二審判決上訴，上訴人應委任律師為訴訟代理人。但上訴人或其他法定代理人
具有律師資格者，不在此限。
上訴人之配偶、三親等內之血親、二親等內之姻親，或上訴人為法人、中央或地方機
關時，其所屬專任人員具有律師資格並經法院認為適當者，亦得為第三審訴訟代理人
。
